臺灣臺南地方法院民事判決
110年度訴字第1099號
原      告  曾淑君
訴訟代理人  蔡重義
被      告  向文英律師即蔣鵬皋之遺產管理人
上列當事人間拆屋還地事件，本院於民國111年8月4日言詞辯論
終結，判決如下：
    主      文
被告應將坐落臺南市○區○○段000地號土地上如附圖所示編號Ａ部
分中面積45.45平方公尺之門牌號碼臺南市○區○○路000巷00號房
屋拆除，並將土地返還原告。
訴訟費用由被告負擔。
    事實及理由
一、原告起訴主張：坐落臺南市○區○○段000地號土地（以下簡稱
    系爭土地）係原告所有，訴外人蔣鵬皋（已於民國65年1月3
    日死亡）為納稅義務人之門牌號碼臺南市○區○○路000巷00號
    之未保存登記房屋（以下簡稱系爭房屋）占有如附圖（即臺
    南市臺南地政事務所收件日期文號111年4月12日DAA57600號
    土地複丈成果圖）所示編號Ａ部分中面積45.45平方公尺之系
    爭土地，系爭房屋目前已殘破不堪、無人居住，而系爭房屋
    並無占有使用系爭土地之合法權源。爰依民法第767條之規
    定，請求被告將占有系爭土地之系爭房屋拆除，將占有之土
    地返還原告。並聲明求為判決如主文第1項所示。
二、被告抗辯：
（一）系爭房屋雖未為保存登記，然不僅有聲請建築執照，且於
      59年間造價高達61,430元，所費不貲，應係蔣鵬皋為原土
      地所有權人或取得原土地所有權人同意而建築，否則不可
      能取得建築執照許可、登記稅籍及申請門牌，且系爭房屋
      於60年間建築完成，多年來未曾有原土地所有權人追討或
      請求，甚至原告前手土地所有權人胡鴻文設定土地抵押權
      擔保時，將土地上未保存登記之系爭房屋一併為抵押設定
      ，足證系爭房屋係經原土地所有權人同意而建築。
（二）系爭土地之原所有權人，於47年登記有「蔣學海」、權利
      範圍2分之1，另2分之1所有權人為何人並無資料可查，59
      年間由胡鴻亞取得2分之1，但係由何人買賣取得，土地登
      記謄本亦無記載，難以排除蔣鵬皋係另2分之1所有權人，
      後賣與胡鴻文之可能。況「蔣學海」原住「臺南市○區○○
      里○○路0巷00號」，不但與蔣鵬皋相近，更與蔣鵬皋之父
      姓名「蔣學富」僅差一字，難排除「蔣學海」與「蔣學富
      」係兄弟之可能，是蔣鵬皋於系爭土地上興建系爭房屋，
      應得有土地所有權人之同意。
（三）聲明：⒈原告之訴駁回。⒉訴訟費用由原告負擔。
三、得心證之理由：
（一）原告主張其為系爭土地之所有權人，訴外人蔣鵬皋（已死
      亡）以系爭房屋占有如附圖所示編號Ａ部分中面積45.45平
      方公尺之系爭土地等情，業據提出土地登記謄本、土地所
      有人沿革系統表及現況照片為憑，並經本院勘驗系爭土地
      及囑託臺南市臺南地政事務所測繪系爭房屋坐落系爭土地
      之位置及面積查明，有勘驗測量筆錄及附圖在卷可稽，且
      為被告所不爭執。是原告此部分主張，堪信為真實。
（二）按所有人對於無權占有或侵奪其所有物者，得請求返還之
      ，民法第767條定有明文。又當事人占有他人之物而主張
      具有得以對抗所有人之合法權源者，就此項有利於己之事
      實主張，負有舉證之責。原告主張系爭房屋係無權占有原
      告所有如附圖所示編號Ａ部分中面積45.45平方公尺之系爭
      土地等語，為被告所否認，並以前揭情詞置辯。經查：
　　⒈被告雖抗辯訴外人蔣鵬皋應係原土地所有權人或取得原土
      地所有權人同意而建築系爭房屋云云，惟未提出任何證據
      以實其說，自難以被告上開臆測之推論，即為有利於被告
      之認定。是被告抗辯系爭房屋占有系爭土地為有權占有云
      云，不足採信。而原告主張系爭房屋係無權占有原告所有
      如附圖所示編號Ａ部分中面積45.45平方公尺之系爭土地等
      語，則為可採。
　　⒉從而，原告依民法第767條規定，請求被告應將系爭房屋拆
      除，並將占有之土地返還原告，自屬有據。
四、綜上所述，原告依民法第767條之規定，請求被告應將坐落
    臺南市○區○○段000地號土地（系爭土地）上如附圖所示編號
    Ａ部分中面積45.45平方公尺之門牌號碼臺南市○區○○路000巷
    00號房屋（系爭房屋）拆除，並將土地騰空返還原告，為有
    理由，應予准許。
五、本件判決基礎已臻明確，兩造其餘攻擊防禦方法及訴訟資料
    經本院審酌後，核與判決不生影響，無逐一論駁之必要，併
    此敘明。　　　
六、據上論結，原告之訴為有理由，依民事訴訟法第78條，判決
    如主文。　　
中　　華　　民　　國　　111 　年　　8 　　月　　25　　日
                      臺灣臺南地方法院民事第二庭
                            法  官  王 獻 楠
上為正本係照原本作成。
如不服本判決，應於送達後20日內，向本院提出上訴狀並表明上
訴理由，如於本判決宣示後送達前提起上訴者，應於判決送達後
20日內補提上訴理由書（須附繕本），如委任律師提起上訴者，
應一併繳納上訴審裁判費。
中　　華　　民　　國　　111 　年　　8 　　月　　25　　日
                            書記官  蕭 雅 文